!! !!!Phonological rules for Kven
!! !!Alphabet

Alphabet
a b c d đ ð e f g h i j k l m n o p q         !!= * @CODE@
r s t u ü v w x y z å ä ö æ ø š             !!= * @CODE@
A B C D Đ Ð E F G H I J K L M N O P           !!= * @CODE@
R S T U V W X Y Z Å Ä Ö Æ Ø Š               !!= * @CODE@
%^A:ä %^O:ö %^U:y                !!= * @CODE@ archi vowels for harmony
%^V %^N:n                        !!= * @CODE@ vowel copy sanoo, LNR copy purra
i2:i  !!≈ * __@CODE@__ = plural i of nouns
i3:i  !!≈ * __@CODE@__ = past tense i of verbs
i4:i  !!≈ * __@CODE@__ = i in conditional isi of most verbs (without gemination)
i5:i  !!≈ * __@CODE@__ = superlative i of adjectives
i6:i  !!≈ * __@CODE@__ = i:j in poika:pojan
i7:i  !!≈ * __@CODE@__ = i in conditional of contract verbs (with gemination)
p2:p t2:t k2:k            !!= * @CODE@ p2, k2, t2 = always p, t, k ; eli ei tule astevaihtelua
k3:k                      !!= * @CODE@ k3 never k:v, contrary to k
%^HMETA:0                 !!= * @CODE@ h metateesi sykshyyn
%^WG:0                    !!= * @CODE@ weak grade hatun
%^TJ:0                    !!≈ * @CODE@ vuote vuoje
%^T0:0                    !!≈ * @CODE@ tytär tyär tytärtä tyärtä in Var
%^UU:0                    !!≈ * @CODE@ vuote vuue
%^E2I:0                   !!= * @CODE@ e to i in nom ove : ovi
%^A2I:0                   !!= * @CODE@ a to i in opettajine (Var)
%^VDEL:0 %^EDEL:0         !!= * @CODE@ -- DEL = deletion
%^AE:0                    !!= * @CODE@ -- a to e lauletaan, soma somempi
%^AO:0                    !!= * @CODE@ -- a to o sanoissa
%^A0:0                    !!= * @CODE@ -- a to 0
%^I0:0                    !!= * @CODE@ -- i to 0 in vanha_x_21 -Por with i endings: tooline
%^E0:0                    !!≈ * @CODE@ e to 0 in vanha_a_32 and vanha_n_32 bc we add b4 dial trigger, for twolc struc.
%^Por:0                   !!= * @CODE@ -f- Porsanger  dialekti
%^Var:0                   !!= * @CODE@ -- Varanger   dialekti
%^Jok:0                   !!= * @CODE@ -- Jokivarret dialekti
%^End:0                   !!= * @CODE@ -- End of word, since the # tags don't work properly
%^¤:0
!!!*** Remember to add new tags to Dummy further down!
!%^n_23-e2i:0          ! Not in dummy

! Literal quotes and angles must be escaped (cf morpheme boundaries further down):
 »7     ! »
 «7     ! «
 %[%>%] ! >
 %[%<%] ! <

 »  !!= * @CODE@ = Derivational suffix
%>  !!= * @CODE@ = border before inflection suffix
 #  !! The hash mark = Word boundary for both lexicalised and dynamic compounds
 %^ !!= * @CODE@ = (exceptional) soft hyphenation point 

;


!! !!Sets
Sets
FrontVow = e i i2 i3 i4 i5 i6 i7 y ä ö ü æ ø ;            !!= * @CODE@
BackVow = a o u å ;                                       !!= * @CODE@
ArchiVow =  %^A %^O %^U ;                                 !!= * @CODE@
UnroundedVow = e ä a i i2 i3 i4 i5 i6 i7 ;                !!= * @CODE@
RoundedVow = y ö u o ;                                    !!= * @CODE@
SomeVow = %^V ;                                           !!= * @CODE@
NeutralVow = e i i2 i3 i4 i5 i6 i7 ;                      !!= * @CODE@
Vow   = FrontVow BackVow ArchiVow SomeVow ;       !!= * @CODE@
NotE    =   i i2 i3 i4 i5 i6 i7 y ä ö ü æ ø a o u å ;       !!= * @CODE@
NotEY   =   i i2 i3 i4 i5 i6 i7   ä ö   æ ø a o u å ;       !!= * @CODE@
NotEYU  =   i i2 i3 i4 i5 i6 i7   ä ö   æ ø a o   å ;       !!= * @CODE@
NotOU   = e i i2 i3 i4 i5 i6 i7 y ä ö ü æ ø a ;             !!= * @CODE@
NotOUI  = e                     y ä ö ü æ ø a ;             !!= * @CODE@
NotOUIY = e                       ä ö   æ ø a ;             !!= * @CODE@
NotAEI  =                       y ä ö ü æ ø   o u å ;       !!= * @CODE@
NotOUIF =                      y ä ö ü æ ø   ;              !!= * @CODE@ and e? (removed 29.1.)
NotOUIB =                                  a ;              !!= * @CODE@ and e? (removed 29.1.)
NotEYUF =   i i2 i3 i4 i5 i6 i7   ä ö   æ ø         ;       !!= * @CODE@
NotEYUB =   i i2 i3 i4 i5 i6 i7             a o   å ;       !!= * @CODE@
LNRM     = l n r m ;
ArchiCns = %^N ;                                            !!= * @CODE@
SurfaceCns = b c d đ f g h j k l m n p q r s š t v w x z ;  !!= * @CODE@
Cns = SurfaceCns ArchiCns p2 t2 k2 ;                        !!= * @CODE@
Segment = Vow Cns ;                                       !!= * @CODE@
Dummy = %^WG %^T0 %^TJ %^UU %^E2I %^A2I %^HMETA %^VDEL %^EDEL %^AE %^AO %^¤ %^I0 %^E0 %^A0 %^Por %^Var %^Jok ;  !!= * @CODE@
DummyBorder = Dummy %> ;          !!= * @CODE@
Dial =  %^Por %^Var %^Jok ;  !!= * @CODE@
NonFront = BackVow ArchiVow ArchiCns SomeVow Cns NeutralVow Dummy %> ;  !!= * @CODE@
NE = %> n e ;
EÄA = e %^A ;

! Development principles:
! --- NO UNCLEAR SEQUENCES WITHOUT AN EXPLANATION (and TESTS): (Cns:*) :Cns+ Cns:* (:Cns)
! --- One TRIGGER, one change! No ^AO that means a:o and a:0 and a:i, then 3 DIFFERENT triggers

!! Trigger order (to be completed)
!! {{{
!! stem  Dial:  WG  [T0|TJ]  [E0|I0|E2I|A2I|AO|AE|VDEL|UU]  HMETA  >  [i2:|i3:|i4:|i5:]  >  suffixes
!! }}}

!! !!!Rules (Divided into consonant and vowel rules)
Rules

! ===============
!! !!!Consonant rules
! ===============


!! !!Gemination

!! Pitkän vokaalin jälkeen ja kans painottoman tavun jälkeen k, t, p ja s geminoituvat
!! ko perässä on pitkä vokaali (= lounaismurteitten erikoisgeminaatio),
!! mutta muut konsonantit geminoituvat vaan lyhyen painollisen tavun jälkeen
!! (= yleisgeminaatio). (ES).

"Gemination 0:h"
0:h <=> [.#.|#:] Cns:* Vow h _ ä %> :ä ;
        [.#.|#:] Cns:* Vow h _ ö %> :ö ;
        [.#.|#:] Cns:* Vow h _ y %> :y ;
        [.#.|#:] Cns:* Vow h _ u %> [:u|i2: (%> n) #] ;
        [.#.|#:] Cns:* Vow h _ e %> :e ;
        [.#.|#:] Cns:* Vow h _ :o (Dial:) [ %> :o | (%^AO:0) %> i2: ] ;
        [.#.|#:] Cns:* Vow h _ :a (Dial:0) %> :a ; ! for kuvvaa Dialects could be just %^Por:0
        [.#.|#:] Cns:* Vow h _ [ä:|(e:)] (Dial:) (%^E2I:0) %> :i %> :i ; ! pyhä:pyhhii
        [.#.|#:] Cns:* Vow h _  a:i (Dial:) (%^A2I:0) %> :i ; ! kuva kuvvii ! used2be just (Dummy:0) after a:i

"Gemination 0:j"
0:j <=> [.#.|#:] Cns:*  Vow j _ ä: (Dial:) %> [:ä | i2:i %> :i ] ;
        [.#.|#:] Cns:*  Vow j _ ö %> :ö ;
         [.#.|#:] Cns:*  Vow j _ i [%> :i| %^AO:| %>i2 (%> n) ]  ;
        [.#.|#:] Cns:*  Vow j _ y %> :y ;
        [.#.|#:] Cns:* Vow j _ u %> [:u|i2: (%> n) #] ;
        [.#.|#:] Cns:*  Vow j _ :o (Dial:) [ %> :o | (%^AO:0) %> i2: (%> n) # ] ;
        [.#.|#:] Cns:*  Vow j _ e %> :e ;
        [.#.|#:] Cns:* Vow j _ :a (Dial:0) %> :a ; ! for kuvvaa d. could be just %^Por:0
        [.#.|#:] Cns:* Vow j _ (e:) (Dial:) (%^E2I:0) %> :i %> :i ; ! kivvii
        [.#.|#:] Cns:* Vow j _  a:i (Dial:) (%^A2I:0) %> :i ; ! kuva kuvvii !
      !  [.#.|#:] Cns:* Vow:+ [l|r|n|m] j _ :ä (Dial:) %> :ä  ; !Må ikke gi lämpim^A>mp^A>^A -> lämpimä>mpä>ä
       ! [.#.|#:] Cns:* Vow:+ [l|r|n|m] j _ :a (Dial:) %> :a ;
                               [l|r|n|m] j _ :Vow (Dial:) %>  i7: ;
                               [l|r|n|m] j _ :i   (Dial:) %>  %^V:i ; ! Added ^V:i instead of just :i. Used2Be [ %^V:i - i7: ]
                               [l|r|n|m] :j _ e:  (Dial:) %^E2I:0 %> i2: %>   %^V: ;
                               [l|r|n|m] j _  i   (Dial:) %> i2: %> t %^A: ; ! meininkkiitä in Por
                               [l|r|n|m] j _ :ö (Dial:) %> :ö ;
                               [l|r|n|m] j _ :y (Dial:) %> :y ;
                               [l|r|n|m] j _ :u (Dial:) %> :u ;
                               [l|r|n|m] j _ :o (Dial:) %> :o ;
                               [l|r|n|m] j _ :e (Dial:) %> :e ;

"Gemination 0:k"
0:k <=> ([a|o]) [Vow|i6:] (Vow:) k _  :o (Dial:)  %^AO: %> [:i - i3:] (%> [n|t])     # ; ! aikkoi  ! never a:0
        ([a|o]) [Vow|i6:] (Vow:) k _  :i (Dial:) %^A2I: %> [:i - i3:] (%> [n|t])     # ; ! poikkii ! never a:0
        ([a|o])  Vow      (Vow:) k _ e:0 (Dial:)        %>   i2:i      %> %^V:i  (n) # ; ! jokkii
                      Vow:+ k _ Vow:           %> i2:i  %>   :i ; ! pena-penniin,huppiin,eilaki-lakkiin? was: %^V:i
                      Vow:+ k _ e:             %> i7:i Cns ; ! contr verbs
                      Vow:+ [k|k2:] _ Vow:           [%> %^V:i | %^AO: %> i2: (%> n) # ] ; ! sopi soppii
 [.#.|#:] Cns:* Vow:+ [k|k2:] _ a: %^Por:0 [%> :a | %^AO: %> i2: (%> n) #] ; ! Only in Por, 0:k kk
 [.#.|#:] Cns:* Vow:+       k _ ä  %> :ä ;
 [.#.|#:] Cns:* Vow:+       k _ a  %^Por:0 [%> :a | %^AO: %> i2: (%> n) #] ; ! Only in Por, 0:k kk ;
 [.#.|#:] Cns:* Vow:+       k _ ö  %> [:ö|i2: (%> n) #] ;
 [.#.|#:] Cns:* Vow:+       k _ y  %> [:y|i2: (%> n) #] ;
 [.#.|#:] Cns:* Vow:+       k _ u  %> [:u|:i  (%> n) #] ; ! flaku flakkui, flakkuin
 [.#.|#:] Cns:* Vow:+       k _ o  %> [:o|:i  (%> n) #] ; ! koko kokkoi
 [.#.|#:] Cns:* Vow:+       k _ e (Dial:) %> :e ;
 [.#.|#:] Cns:* Vow:+   [l|r|n|m]  k _ ä: (Dial:)         %> [ :ä | i2:i %> :i ] ; ! selkä selkkii, selkkiin
 [.#.|#:] Cns:* Vow:+   [l|r|n|m]  k _ a: (Dial:)        [%> :a | %^AO: %> i2: (%> n) #] ; ! virka:virkkoi
                        [l|r|n|m]  k _ :Vow (Dial:)       %>  i7: ;
                        [l|r|n|m]  k _ :i (Dial:)         %>          %^V:i ; ! Added ^V:i instead of just :i. Used2Be [ %^V:i - i7: ]
                        [l|r|n|m] :k _ e: (Dial:) %^E2I:0 %> i2: %>   %^V: ;
                        [l|r|n|m]  k _  i (Dial:)         %> i2: %> t %^A: ; ! meininkkiitä in Por
                        [l|r|n|m]  k _ :ö (Dial:) %> [:ö|:i] ;
                        [l|r|n|m]  k _ :y (Dial:) %> [:y|:i (%> n) #] ;
                        [l|r|n|m]  k _ :u (Dial:) %> [:u|:i (%> n) #] ; ! urkkui mutta urkuina
                        [l|r|n|m]  k _ :o (Dial:) %> [:o|:i (%> n) #] ;                
                        [l|r|n|m]  k _ :e (Dial:) %> [:e|:i] ;



!!€ flak0u>i2>n
!!€ flakku>i>n
!!€ flaku>i2>n^A
!!€ flaku>i>na
!!€ urk0u>i2
!!€ urkku>i

"Gemination 0:l"
0:l <=> [.#.|#:] Cns:* Vow l _ ä %> :ä ;
        [.#.|#:] Cns:* Vow l _ ö %> :ö ;
        [.#.|#:] Cns:* Vow l _ i (Dial:) %> :i  ;
        [.#.|#:] Cns:* Vow l _ y %> [:y|i2: (%> n) #] ;
        [.#.|#:] Cns:* Vow l _ u %> [:u|i2: (%> n) #] ;
        [.#.|#:] Cns:* Vow l _ :o (Dial:) [ %> :o | (%^AO:0) %> i2: (%> n) # ] ; ! ala alloi, alloin (mutta ei alloina)
        [.#.|#:] Cns:* Vow l _ e %> :e ;
        [.#.|#:] Cns:* Vow l _ :a (Dial:0) %> :a ; ! for kuvvaa Dialects could be just %^Por:0
        [.#.|#:] Cns:* Vow l _ (e:) (Dial:) (%^E2I:0) %> :i %> :i ; ! kivvii
        [.#.|#:] Cns:* Vow l _  a:i (Dial:) (%^A2I:0) %> :i ; ! kuva kuvvii ! used2be just (Dummy:0) after a:i

"Gemination 0:m"
0:m <=> [.#.|#:] Cns:* Vow m _ ä %> :ä ;
        [.#.|#:] Cns:* Vow m _ ö %> :ö ;
        [.#.|#:] Cns:* Vow m _ y %> :y ;
        [.#.|#:] Cns:* Vow m _ u: [%> :u| %> i2: (%> n) # ] ;
        [.#.|#:] Cns:* Vow m _ e (Dial:) %> :e ;
        [.#.|#:] Cns:* Vow m _ :o   (Dial:) [ %> :o | (%^AO:0) %> i2: ] ;
        [.#.|#:] Cns:* Vow m _ :a   (Dial:0) %> :a ; ! for kuvvaa Dialects could be just %^Por:0
        [.#.|#:] Cns:* Vow m _ (e:) (Dial:) (%^E2I:0) %> :i %> :i ; ! kivvii
        [.#.|#:] Cns:* Vow m _  a:i (Dial:) (%^A2I:0) %> :i ; ! kuva kuvvii ! used2be just (Dummy:0) after a:i

"Gemination 0:n"
0:n <=> [.#.|#:] Cns:* Vow n _ ä %> :ä ;
        [.#.|#:] Cns:* Vow n _ ö %> :ö ;
        [.#.|#:] Cns:* Vow n _ i (Dial:) %> :i  ;
        [.#.|#:] Cns:* Vow n _ y %> :y ;
        [.#.|#:] Cns:* Vow n _ u %> :u ;
        [.#.|#:] Cns:* Vow n _ :o (Dial:) [ %> :o | (%^AO:0) %> i2: ] ;
        [.#.|#:] Cns:* Vow n _ e %> :e ;
        [.#.|#:] Cns:* Vow n _ :a (Dial:0) %> :a ; ! for kuvvaa Dialects could be just %^Por:0
        [.#.|#:] Cns:* Vow n _ (e:) (Dial:) (%^E2I:0) %> :i %> :i ; ! kivvii
        [.#.|#:] Cns:* Vow n _  a:i (Dial:) (%^A2I:0) %> :i ; ! kuva kuvvii ! used2be just (Dummy:0) after a:i

"Gemination 0:p"
0:p <=> ([a|o]) Vow:+ p _ [ :o %^AO:0 | :i %^A2I:0 ] %> [:i - i3:] %> [n|t] .#. ; ! never a:0! Then only k a i p _ a:o %^AO:0 %> i2:i %> n #. ;
        ([a|o]) Vow:+ p _ [ :o %^AO:0 | :i %^A2I:0 ] %> [:i - i3:] .#. ; ! Maybe [Dummy:* - ^A0] ?
                Vow:+ p _ Vow:              %> i2:i  %> :i ; !pena-penniin,huppiin,eilaki-lakkiin? leippii, leippiin leipä>i2>in 
                Vow:+ p _ Vow:             [%> %^V:i|%^AO: %> i2: (%> n) #] ; ! sopi soppii
                Vow:+ p _ e:                %> i7:i Cns ; ! contr verbs
 [.#.|#:] Cns:* Vow:+ [p|p2:] _ a: %^Por:0 [%> :a|%^A2I:|%^AO: %> i2: (%> n) #] ; ! Only in Por, 0:k kk

 [.#.|#:] Cns:* Vow:+ p _ ä %> :ä ;
 [.#.|#:] Cns:* Vow:+ p _ ö %> :ö ;
 [.#.|#:] Cns:* Vow:+ p _ y %> [:y|i2: (%> n) #] ;
 [.#.|#:] Cns:* Vow:+ [p|p2:] _ u %> [%^V:u|i2: (%> n) # ]  ;
 [.#.|#:] Cns:* Vow:+ p _ o %> [:o|i2: (%> n) #] ;
 [.#.|#:] Cns:* Vow:+ p _ e: (Dial:) [%> :e| %> i2: %> :i (%> n) ] ;
 [.#.|#:] Cns:* Vow:+ [l|r|n|m] p _ ä: %> [:ä|i2: %> :i (n) #] ; ! kanskje enta et par Cns Vow. Må ikke gi lämpim^A>mp^A>^A -> lämpimä>mpä>ä
 [.#.|#:] Cns:* Vow:+ [l|r|n|m] p _ a: (Dial:) [%> :a|%^A2I:|%^AO: %> i2: (%> n) #] ;
                      [l|r|n|m] p _ :Vow %>  i7: ;
                      [l|r|n|m] p _ :i         %>          %^V:i ; ! Added ^V:i instead of just :i. Used2Be [ %^V:i - i7: ]
                      [l|r|n|m] :p _ e: (Dial:) %^E2I:0 %> i2: %>   %^V: ;        
                      [l|r|n|m] p _  i          %> i2: %> t %^A: ; ! meininkkiitä in Por
                      [l|r|n|m] p _ :ö %> [:ö|i2: (%> n) # ] ; 
                      [l|r|n|m] p _ :y %> [:y|i2: (%> n) #] ;
                      [l|r|n|m] p _ :u %> [:u|i2: (%> n) #] ;
                      [l|r|n|m] p _ :o %> [:o|i2: (%> n) #] ;
                      [l|r|n|m] p _ e: (Dial:) %> [:e|i2: %> :i] ;


"Gemination 0:r"
0:r <=> [.#.|#:] Cns:* Vow r _ ä: [%> :ä| %> i2: %> :i (%> n) ] ;
        [.#.|#:] Cns:* Vow r _ ö:  [%> :ö| %> i2: (%> n) #] ;
        [.#.|#:] Cns:* Vow r _ y: [%> :y|%> i2: (%> n) #] ;
        [.#.|#:] Cns:* Vow r _ u: [%> :u|%> i2: (%> n) #] ;
        [.#.|#:] Cns:* Vow r _ e %> :e ;
        [.#.|#:] Cns:* Vow r _ i [%> :i| (%^AO:0) %> i2: (%> n) #] ; ! perriit
        [.#.|#:] Cns:* Vow r _ :o (Dial:) [ %> :o | (%^AO:0) %> i2: ] ;
        [.#.|#:] Cns:* Vow r _ :a (Dial:0) %> :a ; ! for kuvvaa Dialects could be just %^Por:0
        [.#.|#:] Cns:* Vow r _ (e:) (Dial:) (%^E2I:0) %> :i %> :i ; ! kivvii
        [.#.|#:] Cns:* Vow r _  a:i (Dial:) (%^A2I:0) %> :i ; ! kuva kuvvii ! used2be just (Dummy:0) after a:i

"Gemination 0:s"
 0:s <=>  Cns:* Vow:+         :s _   :i                   [%> :i - i3:| (%^AO:0) %> i2:i (%> n) # ];   ! to be fixed
          Cns:* Vow:+         :s _ [e:|i:]                %> i2:i %> %^V:i ;  ! klas0i>i2>in:klass0>i>in ja vuossiin
          Cns:* Vow  [n|l|r] t:s _ [e:|i:]                %> i2:i %> %^V: ;  ! hirssii(n). Vain t:s toimii, :s ==> virheitä kaikkialla: 22 lisää.
          Cns:* Vow  [n|l|r] t:s _   :i                   %> [:i - i3:] (i2:i) ;  ! to be fixed. Seems to not do anything?
                             t:s _  e:0  %^Por:0          %> i2: %> %^V: ; ! ! uussiin uussii in Por
                             t:s _  e:i (%^Por:0) %^E2I:0 %> i5: ; ! ONLY SUPERL, i5 IS SUPERLATIVE i
          [.#.|#:] Cns:* Vow:+ s _ a: %^Por:0 [%> :a|(%^A2I:0) %> i2: (%> n) #] ; ! Only in Por, 0:k kk
          [.#.|#:] Cns:* Vow:+ s _ ä: (Dial:) [%> :ä|%> i2: %> :i (%> n) ] ; !nysä>nyssii ja nyssiin 
          [.#.|#:] Cns:* Vow:+ s _ ö %> :ö ;
          [.#.|#:] Cns:* Vow:+ s _ y: [%> :y|%> i2: (%> n) # ] ;
          [.#.|#:] Cns:* Vow:+ s _ u: [%> %^V:u|%> i2: (%> n) #]  ;
          [.#.|#:] Cns:* Vow:+ s _ o %> :o ;
          [.#.|#:] Cns:* Vow:+ s _ e (Dial:) %> :e ;
                     [l|r|n|m] s _ :Vow %>  i7: ;
                     [l|r|n|m] s _ :i         [ %> %^V:i| (%^AO:0) %> i2: (%> n) # ] ; ! Added ^V:i instead of just :i. Used2Be [ %^V:i - i7: ]
                     [l|r|n|m] :s _ e: %^E2I:0 %> i2: %>   %^V: ;
                     [l|r|n|m] s _  i         %> i2: %> t %^A: ; ! meininkkiitä in Por
                     [l|r|n|m] s _ :ö %> :ö ;
                     [l|r|n|m] s _ :y %> :y ;
                     [l|r|n|m] s _ :u [%> :u| %> i2: (%> n) #] ;
                     [l|r|n|m] s _ :o %> :o ;
                     [l|r|n|m] s _ :e %> :e ;
[.#.|#:] Cns:+ Vow:+ [l|r|n|m] s _ :a %> :a ;
[.#.|#:] Cns:+ Vow:+ [l|r|n|m] s _ :ä %> :ä  ; ! kanskje enta et par Cns Vow. Må ikke gi lämpim^A>mp^A>^A -> lämpimä>mpä>ä

"Gemination 0:t"
0:t <=>                    :Vow :t _ [:o|:i]  (%^AO:0) %>  [:i - i2:] ; ! kađota:kato -> kattoisin
                           :Vow :t _ [Vow: - e:] %> i2:i %> %^V:i  ; ! värriin, vattiin mut EI vuottiin!!
                           :Vow :t _ e:            %> i7:i Cns ; ! contr verbs
 [.#.|#:] Cns:* Vow:+           :t _ a: %^Por:0 [%> :a| %^AO: %> i2: (%> n) ] ; ! Only in Por, 0:k kk
 [.#.|#:] Cns:* Vow:+           [t|t2:] _ a: %^Por:0 [%> :a | %^A2I: %> i2: (%> n) #] ;
 [.#.|#:] Cns:* Vow:+           :t _ ä %> :ä ;
 [.#.|#:] Cns:* Vow:+           :t _ ö %> [:ö|i2: (%> n) # ] ;
 [.#.|#:] Cns:* Vow:+           :t _ y %> [:y|i2: (%> n) # ] ;
 [.#.|#:] Cns:* Vow:+           :t _ u %> [%^V:u|i2: (%> n) #]  ;
 [.#.|#:] Cns:* Vow:+           :t _ :o %> [:o|i2: (%> n) # ] ; ! sata:sattoi, maito:maittoi
 [.#.|#:] Cns:* Vow:+           :t _ e (Dial:) %> :e ;
 [.#.|#:] [Cns:* Vow:+] ([Cns:* Vow:+]) [l|r|n|m] :t _ :a (Dial:) %> :a  ; ! sg
 [.#.|#:] [Cns:* Vow:+] ([Cns:* Vow:+]) [l|r|n|m] :t _ a: (Dial:) [ %^A2I: | %^AO: ] %> i2: (%> n) #  ; ! pl
 [.#.|#:] [Cns:* Vow:+] ([Cns:* Vow:+]) [l|r|n|m] :t _ :ä %> :ä  ; ! sg
 [.#.|#:] [Cns: *Vow:+] ([Cns:* Vow:+]) [l|r|n|m] :t _ ä: (%^A0:) %> i2: (%>) :i (%> t %^A:)  ; ! pl                                           
                        [l|r|n|m] :t _ :ö %> [:ö|i2: (%> n) #] ;
                        [l|r|n|m] :t _ :y %> [:y|i2: (%> n) #] ;
                        [l|r|n|m] :t _ :u %> [:u|i2: (%> n) #] ;
                        [l|r|n|m] :t _ :o %> [:o|i2: (%> n) #] ; ! kunto:kunttoi, kunttoin
                        [l|r|n|m] :t _ :Vow %>  i7: ;
                        [l|r|n|m] :t _ i [ %> %^V:i| (%^AO:0) %> i2: (%> n) #] ; ! Added ^V:i instead of just :i. Used2Be [ %^V:i - i7: ]
                        [l|r|n|m] :t _  i         %> i2: %> t %^A: ; ! meininkkiitä in Por
                        [l|r|n|m] :t _ :e %> :e ;
                        [l|r|n|m] :t _ e: %^E2I:0 %> i2: %>   %^V: ;

"Gemination 0:v"
0:v <=> [.#.|#:] Cns:*  Vow v _ ä %> :ä ;
        [.#.|#:] Cns:*  Vow v _ ö %> :ö ;
        [.#.|#:] Cns:*  Vow v _ i (Dial:) [%> :i| (%^AO:0) %> i2: (%> n) #]  ;
        [.#.|#:] Cns:*  Vow v _ y [%> :y| %> i2: (%> n) #] ;
        [.#.|#:] Cns:*  Vow v _ u %> [:u|i2: (%> n) # ] ;
        [.#.|#:] Cns:*  Vow v _ :o (Dial:) [ %> :o | (%^AO:0) %> i2: ] ;
        [.#.|#:] Cns:*  Vow v _ e (Dial:) %> :e ;
        [.#.|#:] Cns:*  Vow v _ :a (Dial:0) %> :a ; ! for kuvvaa Dialects could be just %^Por:0
        [.#.|#:] Cns:*  Vow v _ (e:) (Dial:) (%^E2I:0) %> :i %> :i ; ! kivvii
        [.#.|#:] Cns:*  Vow v _  a:i (Dial:) (%^A2I:0) %> :i ; ! kuva kuvvii ! used2be just (Dummy:0) after a:i
        [.#.|#:] Cns:*  Vow v _  ä:  (Dial:) %> :i %> :i ; ! jyvä jyvviin, jyvvii
        [.#.|#:] Cns:*  Vow:+ [l|r|n|m] v _ :ä %> :ä  ; ! kanskje enta et par Cns Vow. Må ikke gi lämpim^A>mp^A>^A -> lämpimä>mpä>ä
        [.#.|#:] Cns:*  Vow:+ [l|r|n|m] v _ :a %> :a ;
                              [l|r|n|m] v _ :Vow %>  i7: ;
                              [l|r|n|m] v _ :i       %>          %^V:i ; ! Added ^V:i instead of just :i. Used2Be [ %^V:i - i7: ]
                              [l|r|n|m] :v _ e: %^E2I:0 %> i2: %>   %^V: ;
                              [l|r|n|m] v _  i         %> i2: %> t %^A: ; ! meininkkiitä in Por
                              [l|r|n|m] v _ :ö %> :ö ;
                              [l|r|n|m] v _ :y %> :y ;
                              [l|r|n|m] v _ :u %> :u ;
                              [l|r|n|m] v _ :o %> :o ;
                              [l|r|n|m] v _ :e %> :e ;

















!! !!Gradation
!    ===================



!! !Gradation p

"Gradation p:0 (pp:p)"
!! __@RULENAME@__
p:0 <=> Vow: ([l|m|n|r]) p _ (:h) (Dummy:) Vow: (Vow:0) (Dummy:) (:i) (l|r|n) (e:0) (Dial:0) %^WG: ; !tytärtä   !entinen omppu
        Vow: ([l|m|n|r]) p _  :o %^AO: %> i2:i   %> [ n|t ]  [e|:a|:ä] ;

"Gradation p:v"
!! __@RULENAME@__
p:v <=> Vow: _ Vow:      Dummy:* ([:i|e:0]) Dummy:* %^WG:0 ; ! papu:pavun
        Vow: _ Vow: Cns: Dummy:* (e:0)      Dummy:* %^WG:0 ; ! taipal:taival
       [r|l] _ [e:|a:|ä:|o|y|u] (Dial:) %^WG:0 ; ! kylpy:kylvyn

"Gradation mp:mm"
!! __@RULENAME@__
p:m <=> Vow: m _  Vow: (Dummy:) (:i) (Dummy:) %^WG:0 ;

!!€ kilpe^WG>n
!!€ kilve0>n

!!€ ranka^WG>n
!!€ ranga0>n

!!€ napa^WG>n
!!€ nava0>n

!!€ taipal^WG
!!€ taival0

!!€ varpa^WG
!!€ varva0

!!€ halpa^WG
!!€ halva0

!!€ turpe^WGt
!!€ turve0t

!! !Gradation k

"Gradation i6:0, in word poika: pojan"
!! __@RULENAME@__
i6:0 <=> _ k: Vow: (Dial:0) %^WG:0 (%^AO:0) ;

!!€ poi6ka^WG>n
!!€ po0ja0>n

!!€ poi6ka^WG^A0>i2>le
!!€ po0j000>i>le

!! TODO: When k:j and when k:0 between e and i.

"Gradation k:j"
k:j <=> [a|ä|æ|e|i|i6:] _ [e:|i]      (Dummy:) (:i) (Dummy:) %^WG:0 ; ! mäki  - mäjen
                      i _ [ö:|o:]     (Dummy:) (:i) (Dummy:) %^WG:0 ; !
                    i6: _ [e:|i|ä|a:] (Dummy:) (:i) (Dummy:) %^WG:0 ; ! poika poha, pojitte
                  [e|i] _ [e:|i|ä:|a:|u]  %^Por:               %^WG:0 (%> i2:i) ; ! aika-aijan (Dummy: before ^WG? !TODO DONE move to k:0 in Var
             \[e] [r|l] _  e:         (Dummy:) (:i) (Dummy:) %^WG:0 ; ! jälki:jäljen, sylki:syljen
            [a|e] [r|l] _  e          (Dummy:)               %^WG:0 %> ; ! haljeta, halkee, seljetä, selkee
 [.#.|#:]     Cns [o|u] _  e:         %^WG:0                           ; ! lukkeet  - lujen
!                  \u h _  e:         (Dummy:) (:i) (Dummy:) %^WG:0 ; ! vehke- - vehjet, change to next line due to puhke
                      h _  e:         (Dummy:) (:i) (Dummy:) %^WG:0 ; ! vehke- - vehjet, lohke- lohjeta, puhke- puhjeta

"Gradation k:0"
k:0 <=>               h _ [Vow - e:]   (Dummy:) (:i) (Dummy:) %^WG:0      ; !tuhka - tuhat, uhata - uhkaa
 [.#.|#:] Cns (u)     a _ a:           (Dummy:) (:i) (Dummy:) %^WG:0 (%^AO:0 %> i2: %> \n)  ; !makaa - maata
            [i u|a u|y] _ e            (Dummy:) (:i) (Dummy:) %^WG:0      ; !kykenee - kyetä, laukkee - laueta,liuota-liukkee
       [.#.|#:] Cns u h _ e  %^WG:0                                       ; !puheta - puhkee, pohkheet:pohjet
        [a|e|i|o|y|ä|ö] _ e        n                          %^WG:0      ; !ikene- - ien
               ö: [l|r] _ [ö|ä]   (Dummy:) (:i) (Dummy:)      %^WG:0 ; ! mörkö:mörö, pölkää:pölätä (check) but NOT: sylki - syljin
        [e|i|ä|y|o] [l|r] _ [a:|ä:|y|u|o] (Dummy:) (:i) (Dummy:)      %^WG:0 ; ! selkä:selän, nälkä:nälän, härkä:härän, yrkä:yrän
               a: [l|r] _ [NotEYUB:|u] (Dummy:) (:i) (Dummy:) %^WG:0 ; ! varas - varkaan, NOT: sylki:syljin
               e  [l|r] _ i (%>)                              %^WG:0 (%>) ; !keritä - kerkkii
                  [o|ö] _ e:  %^Var:0 (Dummy:) (:i) (Dummy:)  %^WG:0      ; !joki (stem joke) joen
                  a  i  _ a   %^Var:0                         %^WG:0 %>   ; !aika aian
                  a  i  _ a:o %^Var:0                        (%^WG:0) (%^AO:0) %> i2: %> \n ; ! aika aian
                    r u _     %^Var:0           i             %^WG:0 %> s ; !ruvis -> ruis in var
     Vow: ([l|m|n|r]) k _ (:h) (Dummy:) Vow: (Vow:0) (Dummy:) (:i) (l|r|n) (e:0) (Dial:0) %^WG: ; !kk:k
     Vow: ([l|m|n|r]) k _  :o %^AO: %> i2:i   %> [ n|t ]  [e|:a|:ä] ; ! kk:k
                u [l|r] _ u  (Dial:)  %^WG:0  ;


!!€ halke^WG%>t^A
!!€ halje0>ta

!j når H-vokal er [i|e|ä]
!rk: r,rj -- varkhtaat:faras, parkua:parun, -- !märkä:märjät, särkeä:särjen, särkiä:särjin
!lk: l,lj -- jalka:jalat, jälkuä:nälyn, -- kulkea:kuljen, kulkia:kuljen,
!hk: j,hj -- tuhka:tuhat - pohkheet:pohjet

!!€ mäke^WG>n
!!€ mäje0>n
!!€ aika^Por^WG>n
!!€ aija00>n
!!€ jälke^WG>n
!!€ jälje0>n
!!€ luke^WG>n
!!€ luje0>n
! jälki: jäljen ; järki; järjen; kulkkeet: kuljen; särkkeet : särjen

! Pöljätä tai pölätä. Terje, sanakirja ja korpus sanovat pölätä.
! Eiran grammatiikki sannoo pöljätä, mutta sitä ei löyty korpuksesta. YAML-sanoo pölätä, joten pidettiin pölätä

!!€ pölkä^WG>t^A
!!€ pöl0ä0>tä
!!€ tuhka^WG>t
!!€ tuh0a0>t
!!€ maka^WG>t^A
!!€ ma0a0>ta
!!€ kyke^WG>t^A
!!€ ky0e0>tä
!!€ sarka^WG>n
!!€ sar0a0>n
! check parvun vs. parun.
!!€ parku^WG>n
!!€ par0u0>n


"Gradation k3:0"
k3:0 <=> u o _ a %^WG: ;

!ruovan u0a, uva. Løysing: uk3a:u0a, uka:uva. u_a-konteksten ut av k:0-regelen

!!€ huok3a^WG>t^A
!!€ huo0a0>ta

"Gradation k:v"
k:v <=> [Vow - i] _ [o|ö|u|y]           (Dummy:) (:i) (Dummy:) %^WG:0 ;
     \i [o|ö|u|y] _ (%^Por:) [Vow - e:] (Dummy:) (:i) (Dummy:) %^WG:0 ; !ruoka (^Por) is for ruvis
[.#.|#]  Cns+  y  _  i:                       %^WG:0  %^AO:  %>  i3:  ; !nykkiit:nyvin (preteriti)
            [o|ö] _  e: %^Por:          (Dummy:) (:i) (Dummy:) %^WG:0 ; !Por: joke:joven. Var: joke:joen
             i u  _  a                  (Dummy:) (:i) (Dummy:) %^WG:0 ; !kiukhaan:kiuvas

!!€ ruoka^WG>n
!!€ ruova0>n

!!€ puku^WG>n
!!€ puvu0>n

!!€ koko^WG>t^A
!!€ kovo0>ta



"Gradation nk:ng"
!! __@RULENAME@__
k:g <=> Vow: n _  Vow: (Dummy:) (:i) (Dummy:) %^WG:0 ;



!!€ sivakka^AO>i2>ne
!!€ sivak0o0>i>ne
!  !!€ paivukko^AO>i2>ne
!  !!€ paivuk0o0>i>ne
!  kulkiija^AO>i2>t^A distinguish this from por somehow.



!! !Gradation t



"Gradation tt : t"
!! __@RULENAME@__
t:0 <=> Vow: ([l|m|n|r]) [t|t:0] _ (:h) (Dummy:) Vow: (Vow:0) (Dummy:) (:i) (l|r|n) (e:0) (Dial:0) %^WG: ; !tytärtä
        Vow: ([l|m|n|r]) t       _  :o %^AO: %> i2:i   %> [ n|t ]  [e|:a|:ä] ;
                         t y     _ t:0 ä r e:0 %^Var:0 %^WG:0 %^T0:0 (%^E0:0) ; !toinen t:0 happens in tt:t tytär sg nom,par. tyär tyärtä

"Gradation Nt:NN in first syllable after short vowel"
!! __@RULENAME@__
t:Nx <=> [.#.|#] Cns* Vow Nx _ :Vow     ([Dummy: - %^E2I:0]) ([i|i2:]) ([Dummy: - %^E2I:0]) %^WG:0 ?* \%^E2I:0 ;
         [.#.|#] Cns* Vow Nx _ Vow: (Dial:) %^WG: (%^A0:) %> i2: ; ! hännissä / kunnissa (vain monikon sääntö)
         [.#.|#] Cns* Vow Nx _ :Vow Cns ([Dummy: - %^E2I:0])           ([Dummy: - %^E2I:0]) %^WG:0 ?* \%^E2I:0 ;
    where Nx in ( l n r ) ;
! TODO TODO TODO for both these rules, maybe the dummy should be after the ^WG. Usually our rule is: ^WG^AO...

"Gradation Nt:N in other circumstances & vuote vuoeksi t:0"
!! __@RULENAME@__
t:0 <=> Vow Cns* Vow Nx  _ :Vow     ([Dummy: - %^E2I:0]) ([i|i2:]) ([Dummy: - %^E2I:0]) %^WG:0 ?* \%^E2I:0 ;
        Vow Cns* Vow Nx  _ Vow:     %^WG:0 (%^A0:) %> i2:   ; ! isäntä - isänissä
        Vow Cns* Vow Nx  _ :Vow Cns ([Dummy: - %^E2I:0]) ([Dummy: - %^E2I:0]) %^WG:0 ?* \%^E2I:0 ;
                     Vow _ Vow: (Cns)                          (:i)      [%^Jok:|%^Var:]  %^WG:0 ;
    where Nx in ( l n r ) ;

! TODO add e ^Var E0 and T0 to these tests
! !!€ tyttär^WG
! !!€ ty00är0
! !!€ tyttär^WG>t^A
! !!€ ty00är0>tä

!!€ katto^WG>n
!!€ kat0o0>n
!!€ katt2o^WG>n
!!€ katto0>n


! TODO TODO TODO The following rule works for the vuojeksi var alternative variant, though we want both
! the t:j AND the t:0! And the t:j really just in vuosi:vuote vuojen
"t:j in Var variant vuojeksi"
!! __@RULENAME@__
t:j <=> Vow _ Vow: (Cns) (:i) %^Var: %^WG:0 %^TJ: ;

"o:u in vuosi vuote vuoet -> vuuet optional variant"
!! __@RULENAME@__
o:u <=> v u _ t:0 e %^Var: %^WG: %^UU: %> t ; !savvuhuonet
        v u _ t:0 e %^Var: %^WG: %^UU: %>   ;
      ! v u o t e  ^Var   ^WG  > t
! TODO TODO TODO with the 3 rules above all the vuosi VAR variants work! Now just need to find a away
! to make all 4 happen simultaneously (and maybe just for the word vuosi?).

!! {{{
!!€ pe#rintö^WG>n
!!€ pe#rinnö0>n
!! }}}

!!€ lentä^WG>n
!!€ lennä0>n

!!€ kiertä^WG>n
!!€ kier0ä0>n

!!€ ymmärtä^WG>n
!!€ ymmär0ä0>n

!!€ alta^WG>s
!!€ alla0>s



"Gradation t:đ"
!! __@RULENAME@__
 t:đ <=> h _ Vow: (Cns) (Dummy:)                         (:i) (Dummy:)                           %^WG:0 ;
       Vow _ Vow:     [Dummy: - [%^E2I:|%^Jok:|%^Var:]]* (:i) [Dummy: - [%^E2I:|%^Jok:|%^Var:]]* %^WG:0 ; ! TODO ^WG other tag order?
       Vow _ Vow: Cns [Dummy: - [%^E2I:|%^Jok:|%^Var:]]*      [Dummy: - [%^E2I:|%^Jok:|%^Var:]]* %^WG:0 ; ! TODO ^WG other tag order?
!                           0+ Dummy: paitsi E2I tai -Por          0+ Dummy: paitsi E2I tai -Por! TODO lisää 1.kontekstiin?
! should not include ^Jok (uuen).
! When ^Jok it should go to the t:0 rule above instead

! t:đ <=> Vow  _  Vow (Cns) (Dummy: - %^E2I:) %^WG:0 [\i3:|\i6:|\i2:] ; ! TODO ^WG other tag order keep in mind

!!€ pitä^WG^AO>i3>n
!!€ piđ000>i>n

!!€ lahta^WG>i3>n
!!€ lahđ00>i>n
!!€ lahte^WG>n
!!€ lahđe0>n
!!€ huutel^WG>^A
!!€ huuđel0>a

! "Gradation t:0 in yđin (ydin w/đ) in Var stem: yti -> yi)"
! In Por it is yti for all except the Sg+Nom and Sg+Par which has yđin yđintä, those two have ^WG!
! so should be t:0 in Var Sg+Nom and Sg+Par, now it is with đ. So t:0 instead of t:đ for those. Those two have ^WG!

! So in one rule one dialect trigger, in the other another, or at least a negation


! !! __@RULENAME@__
!  t:đ <=> Vow _ Vow: (Cns) [Dummy: - [%^E2I: | [%^Jok:|%^Var:]]]* (:i) [Dummy: - [%^E2I: | [%^Jok:|%^Var:]]]* %^WG:0 ;
!              h _ Vow: (Cns) (Dummy:) (:i) (Dummy:) %^WG:0 ;

"ti:si"
!! __@RULENAME@__
t:s <=> Vow n   _        e:                  %> i2: [.#.|%> Cns] ; ! Miksi vain n? Eikä nlr? tt ja dummy 
 Vow ([n|l|r])  _  (:s)  e:     (Dial:0) %^E2I: ;! uusine, vesi: vete^E2I:vesi, vete^WG>n:vede0>n, vete^WG>i2>ll^A:vesillä
  Vow           _  (:s)  e:     (Dial:0) %> i2:    %> [Cns|%^V:|%^A:] ; ! [vuosiksi, etc. | vuossii(n) | uusia] ! uusine
  Vow ([n|l|r]) _        e:0    (Dial:0) (%^AO:0) %^HMETA:0 %> h :i ; ! jok uushiin
  Vow  Vow      _  (:s) Vow:0 (%^AO:0)                %> i3:  ;
  Vow  n        _       Vow:0 [Dummy:* - %^WG:0]     %> i3:  ;
  Vow [n|l|r]   _   :s   e:0    (Dial:0) %> i2:i   %> %^V: ; ! hirssii
! Vow [n|l|r]   _       Vow:0 (Dial:0) (%^WG:0) (%^E2I:)  %> i2: ; ! hirsiksi, hirsi (pl - gen par)
  Vow [n|l|r]   _       e: (Dial:0) (%^WG:0) (%^E2I:)  %> i2: ; ! hirsiksi, hirsi (pl - gen par)
  Vow [n|l|r]   _  (:s) Vow:0 (%^WG:0) (%^AO:0)      %> i3:  ;

!!€ vete^E2I
!!€ vesi0

! vuot0e^E2I>i2>^V>n
! vuoss00>i>i>n

!!€ hirte^HMETA>hii
!!€ hirs00>hii


!%>i3
!%>i3%^WG
!%>r%>i3
!%>r%>i3%^WG
!%^AO%>i3
!%^WG%^AO%>i3
!%^WG%>i3
!v%>i3
!v%>i3%^WG

! ... not ready
!# vuot0e^E2I>i3
!0 vuoss00i>i






!! !!Assimilation

"Alveolar assimilation for consonant stem l"
!! __@RULENAME@__
 %^N:l <=> l: %> _ ;
!!€ tul>^N^U
!!€ tul>lu

"Alveolar assimilation for consonant stem r"
!! __@RULENAME@__
%^N:r <=> r: %> _ ;

"Alveolar assimilation for consonant stem s"
!! __@RULENAME@__
%^N:s <=> s: %> _ \%^A: ; ! kussut, kusta, pessyt, pestä

"j:0 in front of i"
j:0 <=> l _ e: %^E2I:0 ;

















! ===============
!! !!!Vow rules
! ===============

!! !!Vow harmony

!! Thefa idea of having f.ex V:e, always to a specific vowel, is to not have conflicts in
!! twolc compilation. This improves compilation time (we assume) and it make Twolc
!! behave more predictable. Weird things happen sometimes with conflicts!
!! The downside is that often you have linguistic rules for vowels that are similar
!! for a group of vowels! This is most of case. And now you have to edit it for all
!! vowel separately one by one. Hopefully, we can make sure we don't forget to do it
!! too often, by having more user feedback, especially from the paradigms in the dictionary.


!! ! For each Vowel separately

"^V:e"
!! __@RULENAME@__
! Old names:
! 1. "Vow copying in long h-illative sg first vowel"
! 2. "Vow copying in long h-illative sg second vowel"
! 3. "Vow copying in short h-illative and short partitive sg"
! 4. "Vow copying in long h sg forms both part one and part two"
%^V:e <=> Cns (Vow) e (Cns) Cns (%^Por:0) (%^HMETA:0)   %> h  _  %^V: n ; ! 1.
          Cns (Vow) e (Cns) Cns (Dial:) (%^HMETA:0) %> h %^V: _       n ; ! 2.
               Vow  e:          (Dial:)             %> h      _ [n:|m:] ; ! 3. !teehen
         :Cns       e           (Dial:)             %>        _         ; ! 3. !saamee (ainoa!) [.#.|#:|%>];
                    e:          (Dial:) %^HMETA:    %> h      _  %^V:   ; ! 4. !tyvheen
                    e:          (Dial:) %^HMETA:    %> h %^V: _         ; ! 4. !tyvheen

! Old tests for ! "Vow copying in long h-illative sg second vowel"
! e is for vowel copying, then e:0 ! maybe should have it without e?
!!€ lapse^HMETA>h^V^Vn
!!€ laps00>heen
!!€ lume^HMETA>h^V^Vn
!!€ lum00>heen
! maybe miehe with the e, as the others TODO check
!!€ mieh^HMETA>h^V^Vn
!!€ mieh0>heen


"^V:a"
!! __@RULENAME@__
! Old names:
! 1. "Vow copying in short h-illative and short partitive sg"
! 2. "Vow copying in partitive of words ending in io, ia, ua"
! 3. "Vow copying in long h sg forms 1"
! 4. "Vow copying in long h sg forms 2"
! 5. "Vow copying of a in partitive after vowel sequences"
%^V:a <=>    Vow a: (Dial:)           %> h  _ [ n: | m: ] ; ! 1. !maahan
           :Cns  a  (Dial:)           %>    _ ; ! 1. ! [ .#. | #: | %> ] ; !heinää
      :Cns [i|u] a (Dial:)           %>    _ ; ! 2.
                 a: (Dial:) (%^AO:) %^HMETA: %> h  _   %^V:  ; ! 3.
                 a: (Dial:) (%^AO:) %^HMETA: %> h %^V:  _  ; ! 4.
                                [e|i|:Cns] a %> _ ; ! 5.


!!€ maa>h^Vn
!!€ maa>han


"^V:i"
!! __@RULENAME@__
! 1. "Vow copying of i in partitive after vowel sequences"
! 2. "Vow copying in short h-illative and short partitive sg"
! 3. "Vow copying in long h sg forms 1"
! 4. "Vow copying in long h sg forms 2"
! 5. "Vow copying in long h pl forms"
%^V:i <=> y i %> _ ; ! 1.
          i2: %> _ ; ! 1.
   Vow  i: (Dial:) %> h _ [ n: | m: ] ; ! 2.
  :Cns  i  (Dial:) %>   _ ; ! 2. ![ .#. | #: | %> ] ;
 i: (Dial:) (%^AO:) %^HMETA: %> h  _   %^V:  ; ! 3.
 i: (Dial:) (%^AO:) %^HMETA: %> h %^V:  _  ; ! 4.
 i: (Dial:) (%^AO:) %^HMETA: %> h _ %>  i2:i ; ! 5. ! TODO This interferes with aikhoin aika^Por^AO^HMETA>h^V>i2n -> aik0000>ho>in

!!€ poi6ka^AO^HMETA%>h^V%>i2
!!€ poik000>hi>i
!!€ kuva^AO^HMETA%>h^V%>i2
!!€ kuv000>hi>i

"^V:o"
!! __@RULENAME@__
! 1. "Vow copying in short h-illative and short partitive sg"
%^V:o <=> Vow o: (Dial:) %> h _ [n:|m:] ; ! 1.
         :Cns o  (Dial:) %>   _ ; ! 1. ![ .#. | #: | %> ] ;







!! ! (the old system) with variables (Vx/Vy) instead of each vowel separately

"Back harmony for %^A: %^O: %^U:"
!! __@RULENAME@__
 Vx:Vy <=> BackVow: NonFront:* (NonFront:*) (:NonFront) NonFront:* NonFront:* NonFront:* ([ NonFront: | :NonFront ]) NonFront:* _ ;
          [#:|.#.]  Cns    (RoundedVow) [u|o]  (i6:)                        Cns  a: %^AO:0 %> i2:i %> n _  ;
    where Vx in ( %^A %^O %^U )
          Vy in (   a   o   u )
         matched ;

!!€ kulke>^A
!!€ kulke>a


!! !!Vow copying and metathesis

"Vow copying in short h-illative and short partitive sg"
!! __@RULENAME@__
 %^V:Vx <=>  Vow Vx: (Dial:) %> h _ [ n: | m: ] ; ! maahan
           :Cns  Vx  (Dial:) %>   _ ; ![ .#. | #: | %> ] ; ! heinää
    where Vx in ( u y ä ö ) ;

!!€ heinä>^V
!!€ heinä>ä
!!€ syksy>^V
!!€ syksy>y



"Vow copying in partitive of words ending in io, ia"
!! __@RULENAME@__
 %^V:Vx <=> :Cns i Vx (Dial:) %> _ ;
            where Vx in ( o ä ö ) ;


"Vow copying in long h sg forms both part one and part two"
!! __@RULENAME@__
 %^V:Vy <=>  Vx: (Dial:0) %^HMETA: %> h      _  %^V: ;
             Vx: (Dial:0) %^HMETA: %> h %^V: _  ;
    where Vx in ( i2 o u y ä ö )
          Vy in ( i  o u y ä ö )
             matched ;
! TODO i2 i should be in ^V:i?


"Vow copying in long h pl forms"
!! __@RULENAME@__
 %^V:Vy <=>  Vx: (Dial:) (%^AO:) %^HMETA: %> h _ %>  i2: ; ! TODO This interferes with aikhoin aika^Por^AO^HMETA>h^V>i2n -> aik0000>ho>in
    where Vx in ( a e o u y ä ö ) ! i2
          Vy in ( i e o u y ä ö ) ! i
              matched ;

! ok in xfst, fails in hfst, for this rule:
!!€ sivakka^AO^HMETA>h^V>i2n
!!€ sivakk000>ho>in
!#:0 s i v a k k a:0 ^AO:0 ^HMETA:0 > h ^V:o > HERE ---> i2:i n #:0
!FAIL: sivakka^AO^HMETA>h^V>i2n : sivakk000>ho>in REJECTED


"a to o and metathesis in h forms in pl of a-stems"
!! __@RULENAME@__
 %^V:o <=> ([ #: | .#. ]) Cns:* (Vow:) [i|e|a|o|u] Cns:* a: (Dial:) (%^AO:) %^HMETA: %> h _ %> i2: ;
                                       ! a:  %^AO:  %^HMETA: %> h _  %> i2: ;

!            :o [Dummy:* - %^HMETA:] %>            _ [ (%>) Cns|.#.] ;
!                    (:Cns)(:Cns) :o %>            _ ;

! Mikä säätö? traaka : traakkhoin sivakka : sivakkhoin
! katto>^V alempi sääntö?
! katto0o

!!€ paivukko>^V
!!€ paivukko>o


!Eli kun ensi tavussa on pyöreä vokaali (esim. -u tai -o), vartalon loppuvokaali jää pois -i (tai vastaavan -j) suffiksin edeltä
!Poika-nominissa on pyöreä vokali -o, siksi poikhiin. Siinä on myös diftonki oi
!Luin, että  u- tai o-alkuisen diftongin jäljessä vartalon loppuvokaali katoaa (esim ruoka: ruokhiin, poika: poikhiin jne)

!Sitte vartalon loppuvokaali muuttu o:ksi, kun vartalon alussa on a-, e- tai i-, esimerkiksi reuna: reunhoin, aika:aikhoin



"Stem deletion in h-illative"
!! __@RULENAME@__
Vx:0 <=> :SurfaceCns _ (%^E2I:) %^HMETA: %> h [:Vx|i:] ;
         :SurfaceCns _ (%^AO:)  %^HMETA: %> h [:Vx|i:] ;
         :SurfaceCns _  %^AO:   %^HMETA: %> h (%^V:) (:o) %> i2: ;
         :i          _ (%^AO:)  %^HMETA: %> h (%^V:) (%>) (:o)(:o) (i2:) ;
   where Vx in ( o u y ö ) ; ! removing a, e, ä, i

!!€ syksy^HMETA>h^V^Vn
!!€ syks00>hyyn












!! !!Stem alternation rules
!  ========================

!"Stem shortening for consonant initial suffixes"
! Vx:0 <=> Vx _ %^VDEL:0  (Dummy:) %> [s|t] ;
!     where Vx in ( i ä ) ; ! a, e away




!! !!e rules
!  =========

"e:i in nom.sg. of e-stems and in n_23ia kauhia hopia in Var"
!! __@RULENAME@__
e:i <=> Cns: (0:Cns) _ (Dial:0) %^E2I:0 [#:|.#.|%> i5: |%> \i2:] ; ! nom.sg of e-stems
        Cns Vow (Vow) ([n|l|r]) Cns (Cns:0) _ %^E2I:0 %^¤:0 %> [ %^A: | h ]; ! E2I for e:i hoppe^E2I^¤>^A -> hopia, kauhia in Var

!!€ ove^E2I
!!€ ovi0

! TODO Write more tests, with Cns:0 (specifically k:0) when sorted out which are truly adj.
!!€ kauhe^E2I^¤>^A
!!€ kauhi00>a

"e:0 in consonant stems and illative plural"
!! __@RULENAME@__
 e:0 <=>     (Cns) Vow (Vow) Cns:+ _ (Dial:0) (%^WG:) ([%^AO:|%^AE:|%^VDEL:]) (%^WG:)   %> [i3:|i4:] ;
             (Cns) Vow (Vow) Cns:+ _ (Dial:0) (%^WG:) ([%^AO:|%^AE:|%^VDEL:])  %^EDEL:0 %> [t|h]; !here ^WG^AO, but usually ^VDEL^WG. Hmm
  :Vow [:SurfaceCns | Cns:0] Cns:* _ (Dial:0) (%^WG:0)  %> i2: ;! hyksiksi, ja Cns:0->joiksi ! L-context bec of tie>i2 : t0e0i
                              :Cns _ (Dial:0) (%^E2I:0) %> i2: ; ! jok uusine TODO why jok e:0 i2 i n ? And not e:i?
                              :Cns _ (Dial:0) (%^E2I:0) %^HMETA:0 %> h [%^V:|i] ; ! uutheen
             (Cns) Vow (Vow) Cns:+ _ (Dial:0) %^WG:0 (%^T0:0) %^E0:0 %> t %^A: ; !taivalta sgpar +tytärtä
             (Cns) Vow (Vow) Cns:+ _ (Dial:0) %^WG:0 (%^T0:0) %^E0:0 ; ! taival/tytär sgnom and tyven we add e b4 Dial trig.
                              :Cns _  %^VDEL:0  (Dummy:) %> [s|t] ;
                                   _ e %> ([Dummy: - %^AE:]) [ i | i2: | i3: | i4:] ; ! = aShortening of long vowel in front of i
                              [.#.|#] Cns:* [Vow Vow|u] l _ %> t e n ; ! kielten, puolten
                              [.#.|#] Cns:* [Vow Vow|e] r _ %> t e n ; ! merten, puolten
[.#.|#|%-] Cns:* [i [e|i]|u ([u|o])|y y|ä ä|e (e)|a i] :n _ %> t e n ; !unten, lunten, sienten, lienten
![.#.|#] Cns:* [i [e|i]|u [u|o]|y y|ä ä|e (e)|a i] :[l|r] _ %> t e n ; !kielten, merten, puolten
![.#.|#] Cns:* [i [e|i]|u ([u|o])|y y|ä ä|e (e)|a i] :n   _ %> t e n ; !unten, lunten, sienten, lienten

!                      Cns i e :Cns _ %> t e n ; !kielten sienten
!         (Cns) Vow (Vow) Cns:+ _ (Dial:0) %^WG:0 ;

! TODO TODO TODO
! WTF; Toimii Twolc:ssä mutta ei kun kompiloi, miks?
! [ 2/75][FAIL] tyven+A+Sg+Gen => Missing results: tyvenen
! [ 2/75][FAIL] tyven+A+Sg+Gen => Unexpected results: tyvenn
!!€ tyvene^Por^WG>n
!!€ tyvene00>n
! t
! y
! v
! e
! n
! e
! ^Por:0
! ^WG:0
! >
! n
! ACCEPTED
!
! Lexical string ('q' = quit): tyvene^Por^WG>n
! Surface string ('q' = quit): tyven000>n
! t
! y
! v
! e
! n
! e:0
! ^Por:0
! ^WG:0
! >
! n
! REJECTED: "e:0 in consonant stems and illative plural" fails in state 25.
!

!!€ kiele>ten
!!€ kiel0>ten

!!€ ytime^HMETA>h^V^V>
!!€ ytim00>hee>

!!€ elläime^HMETA>h^V^V>
!!€ elläim00>hee>

!!€ aukaise>i3
!!€ aukais0>i

!!€ vuote^HMETA>hii
!!€ vuos00>hii

"Cns:0 in hoppe- hope-a in Var & Jok"
!! @RULENAME@
 Cx:0 <=> Cns Vow (Vow) ([n|l|r]) Cx:  _ e: (%^E2I:0 | %^A2I:0) %^¤:0  %> [ %^A: | i2: | i5: | h ] ;
    where Cx in ( b d f g h j k m p q s w x z p2 k2 ) ; ! E2I is for e:i hopia. We have l and r word, not yet for n but imaginatine :)
    ! TODO We could further restict these Consonants



!! !!i rules
!  =========
!! The -i- rules require different i-s for different POS.

"i:0"
!! __@RULENAME@__
! 1. "i:0 in par and gen pl of i-stems in plural of i-final diphtong stems in past tense and conditional tense"
! 2. "Stem shortening for consonant initial suffixes"
! 3. i:0 in vanha_n_21 -Por with I0 tag"
! 4. "Stem deletion in h-illative"
! 5. "Shortening of long vowel in front of i"
 i:0 <=> [#:|.#.] Cns:* Vow:+ Cns:* (:Cns)              _ (%^WG:) (%^AO:)    %>  :i %> [ %^V: n | %^V: | t t e ] ; ! 1. ! ristien, kväänitten, papiiksi
                               :Cns (Cns:)              _ Dummy:*            %> [ i3:i | i4:i ] ; ! 1. ! leikin, tohtisin, ilvetin
                            [#:|.#.|:Cns] [a|e|o|u|y|ö] _                    %> [i2:|i3:|i ]    ; ! 1.   ! tuoresta0>i2ksi, nai>i2>n
         [#:|.#.] Cns:* Vow:+ Cns:* (:Cns)              _ (%^WG:)            %> i2:i            ; ! 1. ! Note: This shall not work for Ci forms skaramelli
                                                      i _ %^VDEL:0  (Dummy:) %> [s|t]           ; ! 2.
                                                   Cns: _ (%^WG:0) %^AO:0    %> %^I0:0 i2:i %>  ; ! 3. ! TODO Add dialect tags here ! tooline in Var ja Jok. Not tooliine, which is in Por
                                            :SurfaceCns _ (%^E2I:) %^HMETA:  %> h [:i|i:]                    ; ! 4.
                                            :SurfaceCns _ (%^AO:)  %^HMETA:  %> h [:i|i:]                    ; ! 4.
                                            :SurfaceCns _  %^AO:   %^HMETA:  %> h (%^V:) (:o) %> i2:         ; ! 4.
                                            :i          _ (%^AO:)  %^HMETA:  %> h (%^V:) (%>) (:o)(:o) (i2:) ; ! 4.
                                                        _ e %> ([Dummy: - %^AE:]) [ i | i2: | i3: | i4:]     ; ! 5.





!! !!a rules
!  =========

"a:0 before Pret and Pl i when rounded root vowel"
!! __@RULENAME@__
a:0 <=> [#:|.#.] (Cns:*) (RoundedVow) [u|o] ([i6:|i:]) (:i) :Cns+ Cns:* (:Cns) _ %^WG:0 %^AO:0 (%^I0:0) %> [i2:|i3:] ;
        [#:|.#.] (Cns:*) (RoundedVow) [u|o] ([i6:|i:]) (:i) :Cns+ Cns:* (:Cns) _ %^AO:0 a:0 ;
        ! TODO which case is a:0 at the end? Also kuvina/e here, i or not, depends on the dialects remember.
        ! Also: used to have %^AO: as optional in (),
        [#:|.#.]  Cns    (RoundedVow) [u|o]  (i6:)                        Cns  _ %^AO:0 (%^I0:0) %> i2:i %> n  [e | :a | :ä ] ;
! TODO TODO if ^A: it says no realizations, if :a | :ä it just ignores them?
! TODO check if context should be more extensive. NOT :Cns though!
[#:|.#.] (Cns:*) RoundedVow (Vow) Cns: (Cns:)(a)[:a|:e][:v|:m] _ (Dial:)(%^WG:0) (%^AO:0) (%>) ([i2:|i])  %> (i) :i (i) %> ;
         ! check first (i)? <- What is this? added :i to catch loistaava superl too. should be [i2:|i5:]?
[#:|.#.] (Cns:*) RoundedVow (Vow) Cns: (Cns:)(a)[:a|:e][:v|:m] _ (Dial:)(%^WG:0) (%^AO:0) (%>) (i)        %> (i) :i (i) %> ;
                                                               _ a (Dial:) %> ([Dummy: - %^AE:]) [ i | i2: | i3: | i4:] ; ! = Shortening of long vowel in front of i
                 Vow:+ Cns: (Cns:)                             _ (Dial:) (%^WG:0) %> i3: (%>) ; ! kirjoitan/tin
      RoundedVow [u|o] Cns: (Cns:)                             _ (Dial:) (%^AO:0) %> i3: (%>) ; ! luotti EI antoi (ja muita v2 w/a:o)
! TODO TODO luotti (and antoi) now works, maybe the this left context is not optimal! Find a better one with Aili :)
! TODO not good to use ^AO here, instead of ^A0, it's there because the v2 lexica has not been split.
! Maybe (if we make the part between RoundedVow and _ better) we can remove most of these rules as it would be enough.
                                                     :SurfaceCns _ (Dial:) ([%^E2I:|%^AO:]) %^HMETA:  %> h [:a|i:] ; ! aikhaan
                                                     :SurfaceCns _ (Dial:)  %^AO:   %^HMETA:  %> h (%^V:) (:o) %> i2: ;
                                                     :i          _ (Dial:) (%^AO:)  %^HMETA:  %> h (%^V:) (%>) (:o)(:o) (i2:) ;
                                                               a _ %^VDEL:0  ([Dummy: - %^A2I:]) %> [s|t] ; ! rakkaa^VDEL^WGs : rakas
                                                                 _ (Dial:) (%^WG:0) %^A0:0 ; ! ^A0 is always a:0
                                                                 _ i5: ; ! loistaaviimmin
!         :SurfaceCns _ (Dial:) (%^E2I:) (%^HMETA:) %> h [:a|i:] ; ! "Stem deletion of a in h-illative"
!         :SurfaceCns _ (Dial:) (%^AO:)  (%^HMETA:) %> h (%^V:) (:o) %> i2: ; ! "Stem deletion of a in h-illative"
!         :i          _ (Dial:) (%^AO:)  (%^HMETA:) %> h (%^V:) (%>) (:o)(:o) (i2:) ; ! "Stem deletion of a in h-illative"


!!€ varma^HMETA>h^V^Vn
!!€ varm00>haan

!!€ rakkaa^VDEL^WG>s
!!€ rak0a000>s
! TODO maybe change the system to be ^WG then VDEL, if so, fix this test afterwards



! TODO TODO TODO TODO TODO a lot of the AO contexts are no longer! As they are replaced by the A0 tag in lexc


! TODO TODO TODO talk to Aili about making a REALLY GOOD RoundedVowUOYÖ (a|e|i) alternative structure!!!
! anttaat:anta antoi mutta luottaat:luotta luotti
! Elikkäs anta^AO>i3 a:o
! Mutta luotta^AO>i3 a:0
!    l               u o                  t            t    0    0   >  i
!          RoundedVowY:+               Cns:        (Cns:) _ %^AO: %> i3: ; ! antoi (ja muita v2 w/a:o)
!vs
![#:|.#.] UnroundedVowEAIÄ ([u|i|e|a]) Cns: (:Cns) (Cns:) _ %^AO: %> i3: ; ! sannoi 2 syll
!                        a                 n           t    o    0   >  i

!"^A:A aina"
!!! __@RULENAME@__
!%^A:a <=> _ .#. ;

!!€ otta^WG>i3n
!!€ ot000>in

! TODO Seems to work in lexc?
! !!€ kajava^WG>i2>ss^A
! !!€ kajav00>i>ssa
! !!€ kajava>i2i>t^A
! !!€ kajav0>ii>ta

!!€ loistaava^WG>i2>ss^A
!!€ loistaav00>i>ssa

! TODO TODO TODO TODO vi vil ha (in pseudokode/regex speak): \n Cns UnroundedVow .+ _ ^AOellerannaTrigger også right side context
! trur ikke det som e imellon {{ordstart Cns UnroundedVow}} og _ RightSideContext har nåkka å si! Simplifiser bort!!

"a:o before Pl i and Pret i" ! which context is Pret i? TODO if you cannot find, just delete
! WG always before AO always before AO
!! __@RULENAME@__
a:o <=> [#:|.#.] (Cns:*) UnroundedVow ([u|i|e|a]) (Cns:*) (Vow:*) Cns:+ (:Cns) _ (Dial:) (%^WG:0) (%^I0:0) %^AO: %> [j|i2:|i3: ] ; ! sannoi
        [#:|.#.] (Cns:*) UnroundedVow (o|u) (Cns:+) (Vow:+) (Cns:+) (Vow:+)    _ (Dial:) (%^WG:0) (%^I0:0) %^AO: %> i2: ;
        [#:|.#.] (Cns:*) RoundedVow (Cns:+) (Vow:*) (Cns:*) (Vow:*) (Cns:+) (:Cns) _ (Dial:) (%^WG:0)      %^AO: %> i2: ; !kunnioissa
                [:k|:l]  (:i) :i             :j                                _ (Dial:) (%^WG:0)          %^AO: %> i2: ; !kulkiijoissa
           [#:|.#.] Cns  Vow                      Cns   Cns                    _ (Dial:)                   %^AO: %> j %> %^A: ; !linnoja Var
!     Cns         Vow (Vow)         Cns          _ (%^WG:0) %^AO:           %>     i2: ; ! vaaroitten, persoonoissa
     !p e r s o o n _ (%^WG:0) %^AO:           %>     i2: ; ! vaaroitten, persoonoissa
!               s            a                n      0                  a               ^AO > i2
!               s            a                n      n                  o               0 >  i
!         a          i         k     k   a  ^AO  %> i2      >   n   e
! Cns (Cns:*) UnroundedVow ([o|u]) Cns:* ([Cns:*|:Cns]) (k:0) _ (%^WG:0) %^AO: (%^I0:0) %>     i2: ; ! sivakoissa sannoi
! Cns (Cns:*) UnroundedVow ([o|u]) Cns:* ([Cns:*|:Cns]) (k:0) _ (%^WG:0) %^AO: %^HMETA: %> %^V i2: ; ! aikhoin

!!€ matka^Por^AO>i2
!!€ matko00>i

! Sitte vartalon loppuvokaali muuttu o:ksi, kun vartalon alussa on a-, e- tai i- (ei pyöreä vokaali)
! , esimerkiksi reuna: reunhoin, aika:aikhoin

! TODO have asked Aili about how to differentiate persoona ja
!   !!€ persoona^WG>i2>ss^A
!   !!€ persoono0>i>ssa
!   !!€ vaara^WG>^AOi2>tten
!   !!€ vaaro0>0i>tten
! nutukoissa
!   !!€ nutukka^WG>^AOi2>ss^A
!   !!€ nutuk0o^AO0^AO>i>ssa
! TODO Which order do we put the tags!? f.ex ^AO always before or after ^WG ?? Answer: yes!! ^WG^Awhatever
! Apparently probably before, has been best practice so far at least it seems


!!€ kala^WG^AO>i2>tten
!!€ kalo00>i>tten

! TODO double check these with Aili
!!€ kaula^WG^AO>i2>tten
!!€ kaulo00>i>tten

! aika
! TODO Seems to work in lexc?
! !!€ aika^Var^WG^AO>i2>tten
! !!€ aijo000>i>tten
! !!€ aika^Jok^WG^AO>i2>tten
! !!€ aijo000>i>tten

!!€ sivakka^WG^AO>i2>tten
!!€ sivak0o00>i>tten

!€ kal0a>i2n
!€ kallo>in

!!€ kulkkiija^AO>i2>tten
!!€ kulkkiijo0>i>tten

!"NOT a:a when it should be a:o or a:i in pl gen and par "
!!! __@RULENAME@__
!a:a /<= k u v _ %^AO %> i2: %> n .#. ;
![#:|.#.] UnroundedVow ([u|i|e|a]) Cns: (:Cns) (Cns:)      _ (%^WG:0) %^AO:   %> [i2:|i3:|j] ; ! sannoi 2 syll
     !Cns (Cns:*) UnroundedVow ([o|u]) Cns:* ([Cns:*|:Cns])  (k:0) _ (%^WG:0) %^AO:   %> i2:   ; ! sivakoissa, sannoi
        ![.#.|#:] Cns [u o | o u | u | o | o i6:] Cns :Cns _ %^AO:0 %> i2: [ .#. | %> n .#. ]  ; ! kuvviin kuvvii, ruokaruokhiin,


"ä:ö before Pl i"
!! __@RULENAME@__
ä:ö <=> 
        [:k|:l]  (:i)  :i  :j  _  (Dial:)  (%^WG:0)  %^AO:  %>  i2:  ; ! tekkiijä - tekkiijöitä




"a:i in 3-syll stems with long a and i"
!! __@RULENAME@__
!a:i <=> Vow Cns Cns:* a a Cns:+ (:Cns) _ (%^WG:) %> i2: ; ! 3-syll
a:i <=> Vow Cns Cns:* a a j _ (%^WG:) %> i2: ; ! 3-syll TODO Vow instead of a a to generalize? Are cases missing?
        Vow Cns Cns:* a   j _ (%^WG:) %^A2I:0 %> ; ! Var TODO Vow instead of a a to generalize? Are cases missing? opettajine
        [.#.|#:] Cns [u o | o u | u | o | o i6:] Cns :Cns _  %^AO:0 %> i2: [ .#. | %> n .#. ]  ;! TODO rm&fix this. ! ruokaruokhiin, poi6ka poikhiin
                              _ (Dial:0) (%^WG:0) %^A2I:0 ; ! kuvviin kuvvii, poikkiin poikkii
! TODO TODO TODO remove this previous context, and just f*cking split it in lexc.
! n_21     = puku = puvuissa
! n_21_URa = sana = sanoissa
! n_21_Ra  = kuva = kuvissa





!             p               oi6ka^AO%>i2
!  [.#.|#:] Cns:* u Cns :Cns _ %^AO:0 %> :i ; ! kuvviin kuvvii, ruoka ruokhiin, poi6ka poikhiin

! TODO fix this kuva
!!$ kuva^A2I>i2
!!$ kuva0>i
!!€ kuv0a^A2I>i2
!!€ kuvvi0>i


! Hmm! differense in lexc in kuvvii ja ruokhiin. kuvvii adds one i and ruohkiin two! I think.
! TODO check if above is true, plan a:0 vs a:i accordingly TODO TODO TODO
   ! aili [3:54 PM]
! Eli kun ensi tavussa on pyöreä vokaali (esim. -u tai -o), vartalon loppuvokaali jää pois
!  -i (tai vastaavan -j) suffiksin edeltä. Poika-nominissa on pyöreä vokali -o, siksi poikhiin
! Luin, että  u- tai o-alkuisen diftongin jäljessä vartalon loppuvokaali katoaa (esim ruoka: ruokhiin, poika: poikhiin jne)

! Sitte vartalon loppuvokaali muuttu o:ksi, kun vartalon alussa on a-, e- tai i- (EI pyöreä vokaali)
! , esimerkiksi reuna: reunhoin, aika:aikhoin


! We don't want a:i in poika, we want plural i only
!                p o i6  k    a  ^AO   >   i2  >n
!            k      u   v   0  a    ^AO     > i2
!            k      u   v   v  i      0     >  i

! !!€ kuv0a^AO>i2
! !!€ kuvvi0>i
! We want a:i here

! jok
!!€ opettaaja^WG>i2>ss^A
!!€ opettaaji0>i>ssa

! var
!!€ opettaja^WG^A2I>ss^A
!!€ opettaji00>ssa


! por
!!€ opettaaja^WG>i2>tten
!!€ opettaaji0>i>tten

!!€ opettaaja>i2>t^A
!!€ opettaaji>i>ta

!!€ opettaaja>i2
!!€ opettaaji>i

!!€ opettaaja^HMETA>hiin
!!€ opettaaj00>hiin

!!€ opettaaja>i2>n^A
!!€ opettaaji>i>na

!!€ opettaaja>i2>ne
!!€ opettaaji>i>ne

!!$ opettaaja>i2>ne
!!$ opettaaja>i>ne

! var, and probably Jok, but jok yamls are not finished yet
!!€ opettaja^WG^A2I>tten
!!€ opettaji00>tten
!!€ opettaja^A2I>^A
!!€ opettaji0>a

!!€ opettaja^HMETA>hiin
!!€ opettaj00>hiin
!!€ opettaja^A2I>n^A
!!€ opettaji0>na

!!$ opettaja^A2I>n^A
!!$ opettaja0>na


! TODO COLLECT a:0 a:i and maybe a:o examples and differentiate between them!!!



! TODO Distinguish between adj and noun, also in yamls!! Then uncomment these two rules
!"i:0 in x_23 hopia valkia kauhia in pret hopei- valkei- kauhei- in dialects -Por!"
!        !! __@RULENAME@ __
!i:0 <=> Cns Vow (Vow) Cns Cns:* _ a:0 e %> i2: ; ! 3-syll
! hopiae>i2>tten
! hop00e>i2>tten
! kauhae>i2>tten
! kauh00e>i2>tten

! "a:0 in x_23 hopia valkia kauhia in pret hopei- valkei- kauhei- in dialects -Por!"
!! __@RULENAME@ __
! a:0 <=> Cns Vow (Vow) Cns Cns:* i:0 _ e %> i2: ; ! 3-syll
! valkiae>i2>tten
! valki00e>i2>tten


!! !Shortening

"Shortening of long vowel in front of i"
!! __@RULENAME@__
 Vx:0 <=> _ Vy %> ([Dummy: - %^AE:]) [ i | i2: | i3: | i4:] ;
     where Vx in ( u y u y ) ! removing Vx == i and Vy == e
           Vy in ( u y o ö )
          matched ;

! saada : sain : saisin
! ottaa : otan : ottaisin i4 ei passaa kaikkialle!




!! !!!Other Vowel rules (two A:e rules and one ä:0)
!    ===========

"a:e in comparative"
!! __@RULENAME@__
Vx:e <=>                             _ (%^WG:0) %^AE:0 ;
    [.#.|#:] Cns:* Vow: (Vow:) Cns:* _ (%^WG:0) %> m p i (%>) ;
     where Vx in ( a ä ) ;
     ! Vx:e <=> _  %^AE:0 (t) (t) ;
     !      where Vx in ( a ä ) ;

!!$ loistaava>mpi
!!$ loistaave>mpi

!!€ loistaava>mpi
!!€ loistaava>mpi

!!$ vahva>mpi
!!$ vahva>mpi

!!€ vahva>mpi
!!€ vahve>mpi

! TODO See page 180 and add all the comparative types
! TODO TODO TODO check this rule split properly. Used to be: [ m p | m m ] [i|%^A:]
"a:e in passives"
!! __@RULENAME@__
Vx:e <=>  [.#.|#:] Cns:* Vow: (Vow:) Cns:* _ (%^WG:0) %> m m %^A: (%>) ;
     where Vx in ( a ä ) ;


"ä:0"
!! __@RULENAME@__
! 1. "Shortening of long vowel in front of i"
! 2. "Stem deletion in h-illative"
 ä:0 <=> :Cns (Cns:) _ (Dummy: - %^AE:0) (Dummy: - %^AE:0) (Dummy: - %^AE:0) %> [ i|i2:|i3:|i5: ] ; ! before i exc conditional
                     _ ä %> ([Dummy: - %^AE:]) [ i | i2: | i3: | i4:] ; ! 1.
            ä _ %^VDEL:0  (Dummy:) %> [s|t] ;
  :SurfaceCns _ (%^E2I:) %^HMETA: %> h [:ä|i:] ; 
  :SurfaceCns _                   %> h i i %> n  ; ! päivä>hiin : päiv0hiin
  :SurfaceCns _  %^AO:   %^HMETA: %> h (%^V:) (:o) %> i2: ; ! 2.
  :i          _ (%^AO:)  %^HMETA: %> h (%^V:) (%>) (:o)(:o) (i2:) ; ! 2.

!!€ kehä>i2>ss^A
!!€ keh0>i>ssä

!!€ päivä>i2>in
!!€ päiv0>i>in

!!€ jyv0ä>i2>in
!!€ jyvv0>i>in

!!$ kehä>i2>ss^A
!!$ kehä>i>ssä

!!€ pää>i2>ss^A
!!€ p0ä>i>ssä


"ö:0"
!! __@RULENAME@__
ö:0 <=>
           _ ö %> ([Dummy: - %^AE:]) [ i | i2: | i3: | i4:] ; ! Shortening of long vowel in front of i. Miljöö:miljöissä.



!%%%%%%%%%%%%%%%%%%%%
!! !!Gemination tests

! TODO TODO TODO e:i i2:i and ^V:i ??? Fix this. d: Easter 2018
!            j o k _ e:i %^Por %> i2:i %> %^V n ;
!            j o k _ e:i %^Por %> i2:i %> %^V # ;
!            p     o     i6:i         k _              a:i %^A2I:0   %> i2:i       %> n ; ! gen_n   since we have the i
!            p     o     i6:i         k _              a:i %^A2I:0   %> i2:i       # ; !  since we have the i
 ! removed the /a, so not a:a, keep in mind if strange bugs appear. used2be [:o|:i|\a]
 ! should not be any ^WG in these context, not in gen and par.
 ! TODO TODO TODO find alternative to .#. at the end. Maybe NOT > or something similar? Answer: use just #
 ! akkoin akkoi mutta aikoina aikoine. .#. ei toimi niin kuin pitäisä. Miksi? TODO TODO sama sanassa poika
 ! jokkii,sannoi,nykkiit. Maybe \EÄA. Used2nothave Cns @start be4 merger.
 ! Also Cns Vow k _ i %> %^V: ;!sippiit but ^V is always :i,right?

! removed the /a, so not a:a, keep in mind if strange bugs appear. used2be [:o|:i|\a]
! should not be any ^WG in these context, not in gen and par.
! TODO TODO TODO find alternative to .#. at the end. Maybe NOT > or something similar?
! akkoin akkoi mutta aikoina aikoine. .#. ei toimi niin kuin pitäisä. Miksi? TODO TODO sama sanassa poika
! jokkii,sannoi,nykkiit. Maybe \EÄA. Used2nothave Cns @start be4 merger.
! Also Cns Vow p _ i %> %^V: ;!sippiit but ^V is always :i,right?

! TODO Uncomment and fix ^A: issues in a:o and kkpp in general
!   !!$ kuva^A0>i2
!   !!$ kuva0>i
!   !!$ kuva^A0>i2>n
!   !!$ kuva0>i>n
!   !!$ kuva^A0>i2>n^A
!   !!$ kuva0>i>na
!   !!$ poi6ka^A0>i2>n^A
!   !!$ poika0>i>na
!   !!€ kuva^A0>i2>n^A
!   !!€ kuv00>i>na
!   !!€ poi6ka^A0>i2>n^A
!   !!€ poik00>i>na

!!$ kuv0a^A0>i2>n^A
!!$ kuvvi0>i>na
!!$ poi6ka^A0>i2>n^A
!!$ poiki0>i>na

!!$ poi6ka^A2I>i2>n
!!$ poika0>i>n
!!$ poi6ka^A2I>i2
!!$ poika0>i

! !!€ aik0a^Por^AO>i2>n
! !!€ aikko 0   0 >i>n
! !!$ aika^Por^AO>i2>n
! !!$ aiko00>i>n
! Miks tää menee läpi? TODO Ask about the nature of 0:something and these negational Rules
! How to make sure 0:k exists and NOT the base 0:0?

! TODO Seems to work in lexc?
! !!€ aik0a^Por^AO>i2
! !!€ aikko00>i

! !!$ aika^Por^AO>i2
! !!$ aiko00>i
! Miks tää menee läpi? TODO Ask about the nature of 0:something and these negational Rules
! How to make sure 0:k exists and NOT the base 0:0?

!!€ aika^Por^AO>i2>n^A
!!€ aiko00>i>na
!!€ aika^Por^AO>i2>ne
!!€ aiko00>i>ne

!!€ kuv0a^Por^A2I>i2>n
!!€ kuvvi00>i>n
!!€ kuv0a^Por^A2I>i2
!!€ kuvvi00>i

!!€ kuva^Por^A0>i2>ne
!!€ kuv000>i>ne
!!$ kuv0a^Por^A0>i2>ne
!!$ kuvvi00>i>ne
!!$ kuva^Por^A0>i2>ne
!!$ kuva00>i>ne

!!€ poi6ka^Por^A0>i2>ne
!!€ poik000>i>ne
!!$ poi6ka^Por^A0>i2>ne
!!$ poika00>i>ne
!!$ poi6ka^Por^A0>i2>ne
!!$ poiki00>i>ne

!!$ poi6ka^A2I>i2>n
!!$ poika0>i>n

!!€ sop0i>^V
!!€ soppi>i

!!€ vuot0e>i2>^V>n
!!€ vuoss0>i>i>n

!!$ vuot0e>i2>^V>n
!!$ vuott0>i>i>n

!!€ housu>i2>le
!!€ housu>i>le

!!€ hirt0e>i2>^V
!!€ hirss0>i>i

!!$ hirt0e>i2>^V
!!$ hirtt0>i>i

!!€ ant0a>^Vt
!!€ antta>at

!!€ ant0a>^V
!!€ antta>a

! !!$ anta^AO>i3
! !!$ anto0>i

!!€ ant0a>^V>v^A
!!€ antta>a>va

!!€ ant0a>^V>v^At
!!€ antta>a>vat

!!€ aik0a^Por>^V
!!€ aikka0>a

!!€ kiv0e>i2>^V
!!€ kivv0>i>i

! !!€ kuv0a^Por^AO>i2
! !!€ kuvvi00>i
! TODO TODO TODO, should we have a:i i2:i n? Not consistent with some others, where we have a:0 i2:i i n


!!€ kal0a>^V
!!€ kalla>a
! kuva is ^V in Por and ^A in -Por
!!€ kuv0a>^V
!!€ kuvva>a

!!€ suome>^V
!!€ suome>e

!!€ lauk0e>^V
!!€ laukke>e

!!€ tek0e>^V
!!€ tekke>e

!!€ kat0o>^V>t
!!€ katto>o>t

!!€ kal0a^Por^AO>i2
!!€ kallo00>i

!!€ kir0o>^V>t
!!€ kirro>o>t

! TODO Seems to work in lexc?
!!€ san0a^AO>i2
!!€ sanno0>i

!!€ jout0u>^V
!!€ jouttu>u

!!€ puh0u>^V
!!€ puhhu>u

!!€ näk0y>^V
!!€ näkky>y

!!€ lev0y>^V
!!€ levvy>y

!!€ näk0ö>^V
!!€ näkkö>ö

!!€ pör0ö>^V
!!€ pörrö>ö

!!$ perin0ö^WG>n
!!$ perinnö0>n

!!€ tiet0ä>^Vt
!!€ tiettä>ät

!!€ as0u>^Vt
!!€ assu>ut

!!€ el0ä>^V
!!€ ellä>ä

!!€ jalk0a>^V
!!€ jalkka>a

!!€ järk0e>^V
!!€ järkke>e

!!€ murt0o>^V
!!€ murtto>o

!!€ polk0u>^V
!!€ polkku>u

!!€ särk0y>^V
!!€ särkky>y

!!€ lämp0ö>^V
!!€ lämppö>ö

!!€ pölk0ä>^V
!!€ pölkkä>ä

!!€ härk0ä>^V
!!€ härkkä>ä

!!€ kerk0i>^Vn
!!€ kerkki>in

!!€ lauk0e>i7s
!!€ laukke>is

!!€ särk0y>i7s
!!€ särkky>is



!%%%%%%%%%%%%%%%%%%%%

! The old a rules for refernce




!"i:0 in past tense and conditional of i-stems" ! leikin, tohtisin
! i:0 <=> Cns: _ Dummy:* %> [ i3:i | i4:i ] ;





!old a rules "a:0 before Pret and Pl i when rounded root vowel"
!old a rules !! __@RULENAME@__
!old a rules
!old a rules a:0 <=> (\a) [(u) u|([u|o]) o] (i) Cns: (Cns:) (Cns:) _  [(Dummy:* - %^AE:) %>  [i2:|i3:] | [a:0]] ;
!old a rules
!old a rules !a:0 <=> \a [(u) u|([u|o]) o] (i) Cns: (Cns:) (Cns:) _  ([Dummy: - %^AE:]) %> !Dummy:* [i2:|i3:] ;
!old a rules ! a:0 <=>          [u|o]     (i) Cns: (Cns:) (Cns:) _ (Dummy:) %> [i2:|i3:] ;
!old a rules
!old a rules
!old a rules !!€ otta^WG>i2n
!old a rules !!€ o0t000in
!old a rules
!old a rules
!old a rules "a:o before Pl i and Pret i"
!old a rules !! __@RULENAME@__
!old a rules !a:o <=> .#. (Cns:*) [i|e|a] \o \u Cns:* (:Cns) %> %^AO:o a:o _ %> [i2:i | i3:i ] ; ! 2-syll
!old a rules a:o <=> .#. (Cns:*) [Vow: - [o|u]] [i|e|a] Cns:* (:Cns) (%^AO:0) _  %> [i2: | i3: ] ; !2-syll
!old a rules
!old a rules !a:o / <= .#. (Cns:*) [Vow: - [o|u]] [i|e|a] Cns:* (:Cns) %^AO:0 _ %> i [a:a] ; !2-syll
!old a rules
!old a rules !"a never o in front of i:i"
!old a rules !! __@RULENAME@__
!old a rules !a:o /<= (.#.) (Cns:*) a:a (\%>) _  i:i ;
!old a rules
!old a rules !a:o /<= a _ (\%>) i ;
!old a rules
!old a rules        ! .#. Cns:* [Vow: - [o|u]] [i|e|a] Cns:* (:Cns) [Dummy: - %^AE:] _ %^AO:0 [ i2:| i3: ] ;
!old a rules ! Vow Cns Cns:* [Vow: - [o|u]] [i|e|a] Cns:+ (:Cns)[Dummy: - %^AE:] _ [Dummy: - %^AE:] %> [i2: | i3:] ; !3-syll
!old a rules
!old a rules ! a:o <=>  .#. Cns:* ([Vow: - [a|o|u]]) [i|e|a] Cns:* (:Cns) _ [Dummy: - %^AE:] %> !i2: ; ! 2-syll
!old a rules !          .#. Cns:* ([Vow: - [a|o|u]]) [i|e|a] Cns:* (:Cns) _  %^AO:0 ;
!old a rules !    Vow Cns Cns:* ([Vow  - [a|o|u]]) [i|e|a] Cns:+ (:Cns) _ [Dummy: - %^AE:] %> i2: ; ! 3-syll
!old a rules !    Vow Cns Cns:* ([Vow  - [a|o|u]]) Vow   Cns:+ (:Cns) _ [Dummy: - %^AE:] %> i2: ; ! 3-syll
!old a rules !          .#. Cns:*   a                  ([a|u]) Cns:* (:Cns) _ [Dummy: - %^AE:] %> i3: ;
!old a rules
!old a rules
!old a rules !!€ kal0a>i2en
!old a rules !!€ kallo0ien
!old a rules
!old a rules
!old a rules !!€ kulkkiija>i2
!old a rules !!€ kulkkiijo0i
!old a rules
!old a rules !"a:o for HMETA"
!old a rules ! %^V:o <=> .#. Cns:* a ([a|u]) Cns:* (:Cns) [Dummy: - %^AE:] %^HMETA: 0%> h _ %^AO:0 ;



!"Gemination"
! 0:Cx <=> [Vow|l|r] Cy _ Vow: %> Vow: ;
!        where Cy in ( h j k l m n p r s t v )
!              Cx in ( h j k l m n p r s t v )
!    matched;

!"Gemination of h"
!0:h <=> [ .#. | Cns ] Vow h _ :Vx %> :Vx ;
!         where Vx in ( a e i o u ä ö ) ;
!
!"Gemination of l"
!0:l <=> [ .#. | Cns ] Vow h _ :Vx %> :Vx ;
!         where Vx in ( a e i o u ä ö ) ;


!   "Gemination VVXi"
!0:Cx <=> Cns:*  Vow:+ (Vow) Cx _ [ Vow | a:o ] %> [:i | i2:i];
!                                         _ [ a:0 | e:0 ]  %> :i i2:i ;
!      where Cx in ( k p t s ) ;

! "a:o before Pl i and Pret i"
!! __@RULENAME@__
!a:o <=>        .#.   (Cns:*) ([Vow: - [o|u]]) [i|e|a] Cns:* (:Cns) (%^AO:0) _                    %> [i2: | i3: ] ; !2-syll
! a:o <=>  [ #: | .#. ] Cns:* ([i|e|a]         ) [i|e|a] Cns:*  :Cns           _ (Dummy: - %^AE:0) %> [i2: | i3: ] ;
!  a:o <=>               Cns:* ([i|e|a]         ) [i|e|a] Cns:*  :Cns          _ (Dummy: - %^AE:0) %> [i2: | i3: ] ;
!                                                  (:Cns) [ :k | :l] (:i) :i :j _ (Dummy:*) i2: ;





!"Shortening of long vowel when vowel lengthening"
!! __@RULENAME@__
! %^V:0 <=> Vow %> _ %> [ i3:i | i4:i ] ;

! Tämä sääntö aiheuttaa paljon ratkaisemattomia konflikteja säännön "Vow copying" kanssa.
! Mikä tämä sääntö on ja miten se eroaa edelisestä "Shortening of long vowel in front of i"?
! soppiit: sopi: sopisi
! juttaat: juti : jutaisi?
! saa∂a: sai : saisin
! jää∂ä : jäin : jäisin
! Poistettu toistaiseksi


!"a deletion in h-illative of a-stems"
!! __@RULENAME@__
! a:0 <=> Cns _ %^AO: %^HMETA: 0%> h %^V: i2: ;

! oppettaajhiin

